【裁判字號】    97,交簡上,99
【裁判日期】    970715
【裁判案由】    過失傷害
【裁判全文】
臺灣桃園地方法院刑事判決            97年度交簡上字第99號
上  訴  人
即  被  告  甲○○
上列上訴人即被告因過失傷害案件，不服本院民國97年2 月27日
96年度壢交簡字第2774號第一審刑事簡易判決（聲請簡易判決處
刑案號：96年度偵字第14815 號），提起上訴，本院管轄之第二
審合議庭判決如下：
    主  文
原判決撤銷。
甲○○因過失傷害人，處拘役肆拾日，如易科罰金，以新臺幣壹
仟元折算壹日。
    事  實
一、甲○○於民國96年5 月2 日22時30分許，駕駛車牌號碼5985
    －HC號自用小客車，沿桃園縣八德市○○路由八德市往中壢
    市方向行駛，行經桃園縣八德市○○路1249號前時（聲請書
    誤載為廣得路），本應注意車前狀況，隨時採取必要之安全
    措施，於地面標示有用以分隔對向車道之雙黃實線路段，雙
    向禁止超車、跨越或迴轉，而依當時天氣為晴，夜間有照明
    ，柏油路面乾燥，道路無缺陷、無障礙物等情形，並無不能
    注意之情事，其竟疏未注意，跨越雙黃實線駛入對向車道，
    而不慎撞上當時亦行經該處對向車道，由丙○○所騎乘車牌
    號碼PNR －860 號重型機車左側車身，致丙○○受有左足跟
    撕裂傷併跟骨開放性骨折、左側遠端脛腓骨粉碎性骨折、左
    手多處骨折、胸部頓挫傷併左側第4 、5 、6 肋骨骨折等傷
    害。甲○○於車禍發生其過失傷害犯行未為有追訴犯罪權限
    機關公務員發覺前，即對到場處理車禍事故之警員表示其為
    肇事自用小客車之駕駛人自首而受裁判。
二、案經丙○○訴由桃園縣政府警察局八德分局報請臺灣桃園地
    方法院檢察署檢察官偵查後聲請簡易判決處刑。
    理  由
一、訊據被告甲○○固坦承於上開時、地與被害人丙○○所騎乘
    之重型機車發生交通事故，惟矢口否認有何過失傷害之犯行
    ，辯稱：當日伊是駕駛自用小客車沿著廣福路由八德市往中
    壢市方向行駛，丙○○為了閃避路旁停放的車輛，所以越過
    雙黃線，侵入到伊行駛方向的車道上撞到伊，伊並沒有過失
    云云。經查：
  (一)被告於前揭時、地，駕駛車牌號碼5985－HC號自用小客車，
    與被害人丙○○所騎乘之車牌號碼PNR －860 號重型機車發
    生碰撞，被害人丙○○受有前述傷害等情，業經被告於警詢
    、檢察官訊問及本院審理時坦承不諱，並有道路交通事故現
    場圖、道路交通事故調查報告表(一)(二)各1 份及照片18幀在卷
    可稽（見偵查卷第14頁至第22頁），此部分之事實，堪認屬
    實。
  (二)被告雖以前揭情詞置辯，惟據證人丙○○於檢察官訊問及本
    院審理時證述：96年5 月2 日22時30分許，伊騎乘車牌號碼
    PNR －860 號重型機車，沿著廣福路由中壢市往八德市方向
    行駛，車禍發生之前，路旁有停車，該車有稍微超出邊線，
    伊騎機車過去時，怕路旁車門臨時打開，伊會稍微往道路中
    心移一點，但是伊沒有騎到路中間，沒有超越雙黃線，被告
    駕駛車牌號碼5985－HC自用小客車由對向車道行駛過來，突
    然被告所駕駛的車輛就與伊相撞，伊人倒在中壢市往八德市
    ○○道上，就是廣福路1249號門口轉角的地方，意識還是清
    醒，伊的機車也是倒在廣福路1249號的門口等語（見偵卷第
    25頁至第26頁、第51頁至第53頁），是依車輛行進之慣性，
    如謂車禍發生前係證人丙○○騎乘重型機車違規侵入對向車
    道（即廣福路由八德市往中壢市方向）而與被告所駕駛之自
    用小客車發生碰撞，衡情證人丙○○及其所騎乘之重型機車
    於碰撞後倒臥之地點應係在其原行進之車道（即八德市往中
    壢市方向），而非在廣福路中壢市往八德市○○○路邊，被
    告空言辯稱係證人丙○○超越雙黃實線始與其所駕駛之自用
    小客車相撞等情，顯屬無據；另據證人即到場處理之員警游
    祺祥於本院審理時證述：伊係桃園縣政府警察局交通隊八德
    小隊的員警，到場時伊有看見被告所駕駛之自用小客車左前
    葉子板有碎裂，當時的碎片分散的很廣，不是很集中，兩邊
    的車道上都有，大部分是在中壢市往八德市○○○○道上，
    被害人的鞋子掉在右側，斜板也在右側，大型散落物的中間
    也有碎片，當時在現場沒有看見小客車的碎片，如果有大型
    碎片，伊一定會畫上去等語（見本院卷第30頁至第31頁），
    證人乙○○於本院審理時證述：伊走過去看的時候，散落物
    都是在機車騎士的方向，也就是中壢市往八德市的方向等語
    （見本院卷第36頁），並有道路交通故事現場圖1 紙及現場
    照片6 幀附卷可稽（見偵卷第14頁、第17頁、第19頁），觀
    諸車禍發生後，散落物掉落之位置均在中壢市往八德市○○
    道上，並非被告所駕駛之八德市往中壢市○○○○道上，且
    散落物之位置大多位在路旁邊線附近，依現場散落物之跡證
    ，應認本案車禍事故之發生碰撞地點係在廣福路中壢市往八
    德市○○道無訛，是應係被告駕駛車輛侵入對向之車道，致
    生本件車禍，被告辯稱係證人丙○○騎乘重型機車闖入其所
    駕駛之車道等情，顯與事實不合。至於證人乙○○於本院審
    理時雖證述：伊沒有目擊車禍發生的那一刻，伊是在車行裡
    面聽到「碰」的聲音才出來看，一出來是看見被告所駕駛之
    自用小客車就是正常的駕駛狀態停在伊車行門口，伊問被告
    發生何事被告說不知道，伊看到被告車子左前方有被撞擊，
    有1 個人倒在對面車道上，伊有去問機車騎士怎麼跌倒的，
    機車騎士說是為了閃車而被撞倒，後來警察來到現場，伊就
    回去了，機車騎士倒地位置距離車行約100 公尺等語（見本
    院卷第32頁至第35頁），惟證人乙○○係聽到碰撞聲後始出
    門觀看，證人乙○○並未目擊車禍發生之過程，是證人乙○○之證述，並無法為有利於被告之認定。
  (三)按汽車行駛時，駕駛人應注意車前狀況，並隨時採取必要之
    安全措施；駕駛人駕駛汽車應遵守道路交通標線之指示；道
    路交通安全規則第94條第3 項、第90條前段分別定有明文。
    又按雙黃實線設於路段中，用以分隔對向中道，並雙向禁止
    超車、跨越或迴轉，道路交通標誌標線號誌設置規則第149
    條第1 項第8 款規定甚詳。上開規定，當為考領有駕駛執照
    之被告所熟稔，且應確實遵守，而依卷附道路交通事故調查
    報告表所示，本件事故發生時，天氣為晴、夜間有照明、柏
    油路面乾燥、道路無缺陷、無障礙物等情形，有道路交通事
    故調查表(一)在卷可按（見偵卷第15頁），倘被告行經上開路
    段，能確實遵守上開規定，應不致撞擊被害人丙○○所騎乘
    之重型機車。詎被告怠於注意而肇事，致被害人丙○○受傷
    ，其顯有過失，而其過失行為與被害人丙○○之傷害間，具
    有相當因果關係。被害人丙○○騎乘上開車輛，在遵行車道
    依規定行駛，遭疏未注意車前狀況，且未隨時採取必要之安
    全措施，違規跨越中心雙黃實線駛入對向車道之被告車輛所
    撞擊，顯屬猝不及防，並無過失。
  (四)被害人丙○○於本件事故後送財團法人天主教聖保祿修女會
    醫院診治，後經診斷觀察，認被害人丙○○受有左足跟撕裂
    傷併跟骨開放性骨折、左側遠端脛腓骨粉碎性骨折、左手多
    處骨折、胸部頓挫傷併左側第4 、5 、6 肋骨骨折等傷害，
    此有財團法人天主教聖保祿修女會醫院診斷證明書1 份在卷
    可證（見偵卷第13頁），堪認被害人丙○○此部分傷害確與
    被告前開駕駛之過失行為有相當因果關係。
   (五)綜上所陳，被告上開所辯各節，均有未洽，不足為取。本
     案事證已臻明確，被告犯行至堪認定，應依法論科。
二、核被告所為，係犯刑法第284 條第1 項前段之過失傷害罪。
    被告於車禍發生後，其過失傷害犯行未為有追訴犯罪權限機
    關公務員發覺前，即向到場處理車禍事故之警員表示其為肇
    事自用小客車之駕駛人，自首而接受裁判之事實，除據被告
    供承在卷外，並經證人即員警游祺祥、余鼎星於本院審理時
    證述相符，應依刑法第62條前段規定減輕其刑。原審以被告
    上述犯行，事證明確，予以論罪科刑，固非無見。惟查，如
    上所述，本件係被告駕駛車輛駛入對向車道，始釀成本件傷
    害，本件被害人丙○○係依循正常車道、車速直行，對於被
    告貿然駛入，事先無從加以防範或注意，難認其就本件車禍
    之發生存有何過失，本件檢察官偵查時就車禍之肇事責任送
    請鑑定，經臺灣省桃園縣區車輛行車事故鑑定委員會以96年
    8 月16日桃縣行字第0965202249號函覆之鑑定意見略以被告
    未保持會車時之安全間隔，被害人丙○○騎乘行經上開路段
    時，疏未保持會車安全間隔，同為肇事原因，固有上開鑑定
    機關桃縣鑑960414案鑑定書1 份在卷可稽（同上偵卷第31頁
    ），惟上開鑑定機關對於車禍發生後被害人丙○○及其所騎
    乘之重型機車均係倒臥在廣福路由中壢市往八德市之方向，
    而因車禍碰撞所遺之散落物亦均分佈散落在中壢市往八德市
    ○○○○道上，對於車禍碰撞地點有何關連性？均未論及，
    因之所為「兩車對向交會時互未保持安全間隔同為肇事原因
    」之鑑定結果為本院所不採，原判決引用上開鑑定意見書為
    被告就車禍之發生有過失之事實認定，尚有未合，且原判決
    就被告有無自首減刑之適用，亦未論及，均有未當。被告上
    訴意旨仍否認過失，執此指摘原判決不當，雖無理由，惟原
    判決既有可議之處，自應由本院予以撤銷改判。爰審酌被告
    行車未遵守交通安全規則，致使被害人丙○○受有左足跟撕
    裂傷併跟骨開放性骨折、左側遠端脛腓骨粉碎性骨折、左手
    多處骨折、胸部頓挫傷併左側第4 、5 、6 肋骨骨折等傷害
    ，傷害非輕，車禍發生後被告迄未與被害人丙○○達成民事
    和解賠償其損害，且猶否認犯行，卸責飾詞，態度不佳等一
    切情狀，量處如主文所示之刑，並諭知易科罰金之折算標準
    。
據上論斷，應依刑事訴訟法第455 條之1 第3 項、第369 條第1
項前段、第364 條、第299 條第1 項前段，刑法第284 條第1 項
前段、第62條前段、第41條第1 項前段，刑法施行法第1 條之1
第1 項、第2 項前段，判決如主文。
本案經檢察官蔡正雄到庭執行職務。
中    華    民    國    97    年    7     月    15    日
                  交通法庭  審判長法  官  黃斯偉
                                  法  官  陳可薇
                                  法  官  張淑華
以上正本證明與原本無異
本判決不得上訴
                                  書記官  鄭嘉惠
中    華    民    國    97    年    7     月    15    日
附錄本案論罪科刑法條
中華民國刑法第284條
（過失傷害罪）
因過失傷害人者，處 6 月以下有期徒刑、拘役或 5 百元以下罰
金，致重傷者，處1 年以下有期徒刑、拘役或5 百元以下罰金。
從事業務之人，因業務上之過失傷害人者，處 1 年以下有期徒刑
、拘役或1 千元以下罰金，致重傷者，處 3 年以下有期徒刑、
拘役或2 千元以下罰金。


司法院資訊處製作；財團法人民間司法改革基金會備份。
